---
title: "Entrega 6.2"
author: "Ignacio Spiousas"
date: '2023-08-02'
output: pdf_document
---

```{r setup, include=FALSE}
knitr::opts_chunk$set(echo = TRUE)
pacman::p_load(tidyverse, here, MASS)
```

## Funciones para hallar los intervalos de confianza

### Intervalo de confianza de la mediana con Bootstrap no paramétrico

Para cada repetición tomamos una muestra no paramétrica (una submuestra de x), y con eso calculamos el IC.

```{r}
int_mediana_bootu <- function(x, nBootstrap, alpha){
    set.seed(1)
    estim_boot <- rep(0, nBootstrap)
    
    for(i in 1:nBootstrap){
      x_sample <- sample(x, length(x), replace = TRUE)
      estim_boot[i] <- median(x_sample)
    }
    se <- sqrt(mean((estim_boot-mean(estim_boot))^2))
    z <- qnorm(p = 1-alpha/2, 
               mean = 0, 
               sd = 1)
    
    ci_inf <- median(x) - (z*se)
    ci_sup <- median(x) + (z*se)
    
    return(c(ci_inf,ci_sup))
  }
```

### Intervalo de confianza de la mediana con Bootstrap paramétrico

Para cada repetición generamos una muestra paramétrica a partir de los parámetros estimados por la muestra original, y con eso calculamos el IC.

```{r}
int_mediana_bootp <- function(x, nBootstrap, alpha){
    set.seed(1)
    estim_boot <- rep(0, nBootstrap)
    estim <- fitdistr(x, densfun = "gamma")$estimate
    
    for(i in 1:nBootstrap){
      x_sample <- rgamma(n = length(x), 
                         shape = estim[1], 
                         rate = estim[2])
      estim_boot[i] <- median(x_sample)
    }
    
    se <- sqrt(mean((estim_boot-mean(estim_boot))^2))
    z <- qnorm(p = 1-alpha/2, 
               mean = 0, 
               sd = 1)
    
    ci_inf = median(x) - (z*se)
    ci_sup = median(x) + (z*se)
    
    return(c(ci_inf,ci_sup))
}
```

### Intervalo de confianza de la mediana teórico no paramétrico

Lo calculo a partir de la estimación de la densidad.

```{r}
int_mediana_teonp <- function(x, alpha){
  
  densidad_est <- density(x)
  estim <- median(x)
  f_hat <- approxfun(densidad_est)(estim)
  
  se = (1/(2*sqrt(length(x))*f_hat))
  z = qnorm(p = 1-alpha/2, 
            mean = 0, 
            sd = 1)
  
  ci_inf = median(x) - (z*se)
  ci_sup = median(x) + (z*se)
  return(c(ci_inf,ci_sup))
}
```

### Intervalo de confianza de la mediana teórico paramétrico

Lo calculo a partir de los parámetros de la distribución gamma, por eso es paramétrico.

```{r}
int_mediana_teop <- function(x, alpha){
  
  estimates <- fitdistr(x, densfun = "gamma")$estimate
  estim <- median(x)
  
  f_hat <- dgamma(estim, 
                  shape = estimates[1], 
                  rate = estimates[2])
  
  se = (1/(2*sqrt(length(x))*f_hat))
  z = qnorm(p = 1-alpha/2, 
            mean = 0, 
            sd = 1)
  
  ci_inf = median(x) - (z*se)
  ci_sup = median(x) + (z*se)
  return(c(ci_inf,ci_sup))
}
```

## Cubrimientos empíricos

Ahora voy a calcular el cubrimiento empírico de cada uno de estos ICs.

```{r}
cubrimientos_empiricos<-function(n, Nrep, alpha, seed, shape, rate){
  
  # La mediana estimada
  theta <- qgamma(0.5, shape = shape, rate = rate)
  
  cubrimiento <- matrix(, nrow = Nrep, ncol = 4)
  
  set.seed(seed)
  
  for (i in 1:Nrep){
    # Tomo una muestra de una gamma
    x_sample <- rgamma(n, 
                       shape = shape, 
                       rate = rate)
    
    # Calculo los 4 intervalos
    ci_1 <- int_mediana_bootu(x = x_sample,
                              alpha = alpha,
                              nBootstrap = 5000)
    ci_2 <- int_mediana_bootp(x = x_sample,
                              alpha = alpha,
                              nBootstrap = 5000)
    ci_3 <- int_mediana_teonp(x = x_sample,
                              alpha = alpha)
    ci_4 <- int_mediana_teop(x = x_sample,
                             alpha = alpha)
    #print(ci_1)
    cubrimiento[i,1] <- ci_1[1] < theta & theta < ci_1[2]
    cubrimiento[i,2] <- ci_2[1] < theta & theta < ci_2[2]
    cubrimiento[i,3] <- ci_3[1] < theta & theta < ci_3[2]
    cubrimiento[i,4] <- ci_4[1] < theta & theta < ci_4[2]
    #print(i)
  }
  return(c(mean(cubrimiento[,1]),
           mean(cubrimiento[,2]),
           mean(cubrimiento[,3]),
           mean(cubrimiento[,4])))
}
```

Los cubrimientos en función de n:

```{r, warning=FALSE, echo=FALSE}
resultados_cubrimientos<-matrix(NA,nrow=3,ncol=4)
colnames(resultados_cubrimientos) <- c("I1","I2","I3","I4")
rownames(resultados_cubrimientos) <- c("n=8","n=30","n=100")
resultados_cubrimientos[1,] <- cubrimientos_empiricos(n = 8, Nrep = 1000, alpha = 0.05, seed = 1, shape =20, rate = 4)
resultados_cubrimientos[2,] <- cubrimientos_empiricos(n = 30, Nrep = 1000, alpha = 0.05, seed = 1, shape =20, rate = 4)
resultados_cubrimientos[3,] <- cubrimientos_empiricos(n = 100, Nrep = 1000, alpha = 0.05, seed = 1, shape =20, rate = 4)

as_tibble(resultados_cubrimientos) %>% 
  bind_cols(n = c(8, 30, 100)) %>% 
  relocate(n, .before = I1) %>% 
  knitr::kable()
```
