---
title: "Entrega 1 - Parte 4"
author: "Ignacio Spiousas"
date: "29 de mayo de 2023"
output: pdf_document
---

# Ejercicio 7 de la práctica 1 

## Definición de los estimadores

A pesar de que no es parte del ejercicio 7, lo primero que tenemos que hacer es definir las 
funciones correspondientes a cada estimador. Primero definimos a $\hat\theta = 2 \bar{X}_n$ y lo
llamamos `est_1_unif` (estimador 1 de la uniforme):

```{r est_1}
est1_unif <- function(x) {
  2*mean(x)
}
```

Y luego a $\tilde{\theta} = max\{X_1...X_n\}$ y lo llamamos `est_2_unif` (estimador 2 de la uniforme):

```{r est_2}
est2_unif <- function(x) {
  max(x)
}
```

## Definición de las funciones

Ahora sí podemos definir las funciones que pide el problema.

### (a)

```{r histograma_est1_unif}
histograma_est1_unif <- function(theta, n, Nrep, seed) {
  set.seed(seed)
  est_1 <- c()
  for (i in 1:Nrep) {
    est_1[i] <- est1_unif(runif(n = n, min = 0, max = theta))
  }
  hist(est_1)
}
```

### (b)

```{r histograma_est2_unif}
histograma_est2_unif <- function(theta, n, Nrep, seed) {
  set.seed(seed)
  est_2 <- c()
  for (i in 1:Nrep) {
    est_2[i] <- est2_unif(runif(n = n, min = 0, max = theta))
  }
  hist(est_2)
}
```

## Calculo del ECME

El ECME se define como: $\frac{1}{Nrep} \sum_{i=1}^{Nrep}(\hat{\theta}_{n,i} - \theta)^2$. 
Primero vamos a implementar una función que lo calcule para cada uno de los estimadores.

```{r ECME_est1_unif}
ECME_est1_unif <- function(theta, n, Nrep, seed) {
  set.seed(seed)
  est_1 <- c()
  for (i in 1:Nrep) {
    est_1[i] <- est1_unif(runif(n = n, min = 0, max = theta))
  }
  1/Nrep * sum((est_1-theta)^2)
}
```


```{r ECME_est2_unif}
ECME_est2_unif <- function(theta, n, Nrep, seed) {
  set.seed(seed)
  est_2 <- c()
  for (i in 1:Nrep) {
    est_2[i] <- est2_unif(runif(n = n, min = 0, max = theta))
  }
  1/Nrep * sum((est_2-theta)^2)
}
```

### (e)

Y ahora construimos una tabla con los resultados de las estimaciones que pide el ejercicio. 
Las mismas son para muestras de tamaño $n = 5$, $n = 30$, $n = 50$, $n = 100$ y $n = 1000$. Para cada valor de n,
se debe utilizar como semilla los últimos 5 digitos del DNI, y $Nrep = 1000$ y $\theta = 3$.

| ECME      | $n = 5$ | $n = 30$ | $n = 50$ | $n = 100$ | $n = 1000$ |
|-----------|---------|----------|----------|-----------|------------|
| $\hat{\theta}$   |`r ECME_est1_unif(3, 5, 1000, 0787)`|`r ECME_est1_unif(3, 30, 1000, 0787)`|`r ECME_est1_unif(3, 50, 1000, 0787)`|`r ECME_est1_unif(3, 100, 1000, 0787)`|`r ECME_est1_unif(3, 1000, 1000, 0787)`|
| $\tilde{\theta}$ |`r ECME_est2_unif(3, 5, 1000, 0787)`|`r ECME_est2_unif(3, 30, 1000, 0787)`|`r ECME_est2_unif(3, 50, 1000, 0787)`|`r ECME_est2_unif(3, 100, 1000, 0787)`|`r ECME_est2_unif(3, 1000, 1000, 0787)`|

Basado en el ECME elegiría el estimador $\tilde{\theta} = max\{X_1...X_n\}$ ya que disminuye mucho más rápidamente al aumentar $n$.

## Calculo del ECM

El ECM teórico para el estimador $\hat{\theta}$ se calcula como:

$ECM_{\theta}(\hat{\theta}) = \frac{\theta^2}{3n}$

Lo escribo como una función para que sea más fácil armar la tabla:

```{r ECM_est1_unif}
ECM_est1_unif <- function(theta, n) {
  theta^2/(3*n)
}
```

Ahora lo calculamos para el estimador $\tilde{\theta}$:

$ECM_{\theta}(\tilde{\theta}) = \frac{2\theta^2}{(n+1)(n+2)}$

Este también lo escribo como función:

```{r ECM_est2_unif}
ECM_est2_unif <- function(theta, n) {
  2*theta^2/((n+1)*(n+2))
}
```

### (f)

Calculamos el ECM para los mismos valores de $n$ que el inciso anterior: $n = 5$, $n = 30$, $n = 50$, $n = 100$ y $n = 1000$

| ECM       | $n = 5$ | $n = 30$ | $n = 50$ | $n = 100$ | $n = 1000$ |
|-----------|---------|----------|----------|-----------|------------|
| $\hat{\theta}$   |`r ECM_est1_unif(3, 5)`|`r ECM_est1_unif(3, 30)`|`r ECM_est1_unif(3, 50)`|`r ECM_est1_unif(3, 100)`|`r ECM_est1_unif(3, 1000)`|
| $\tilde{\theta}$ |`r ECM_est2_unif(3, 5)`|`r ECM_est2_unif(3, 30)`|`r ECM_est2_unif(3, 50)`|`r ECM_est2_unif(3, 100)`|`r ECM_est2_unif(3, 1000)`|