---
title: "Ejercicio introductorio"
author: ""
date: ""
output: pdf_document
---

**Recordemos el ejercicio 1 de la práctica 1**

*Se arroja dos veces un dado equilibrado, registrándose los resultados obtenidos.*

*A: la suma de los dos números obtenidos es por lo menos 5*

*B: el valor obtenido en el primer tiro es superior al obtenido en el segundo*

*C: el valor obtenido en el primer tiro es un 4*

*Simular 1000 veces en R el experimento de tirar dos veces un dado equilibrado y
estimar las probabilidades de $A$, $B$ y $C$.*



El archivo "pa.txt" contiene las estimaciones de $P(A)$ hechas por ustedes el 21 de abril (excluyendo los resultados incorrectos).


Cada una de esas estimaciones es una realización de la variable aleatoria

$$\hat p_n = \frac{1}{n}\sum_{i=1}^n X_i, \;\;  \text{  donde  }  \;\;   X_i=\left\{\begin{array}{l} 1 \text{ si en la tirada } i \text{ la suma de los resultados es por lo menos } 5 \\
0 \text{ si no }\end{array}\right.$$
para $n=1000$.

1)  ¿Cuánto vale $E(\hat p_n)$? ¿y $V(\hat p_n)$?


$E(\hat p_n)=5/6$ 

$V(\hat p_n)= \frac{1}{n^2}V(\sum_{i=1}^n X_i)=\frac{1}{n^2}\sum_{i=1}^n V(X_i) = \frac{1}{n^2}n V(X_1) = \frac{5/6 1/6}{1000}$

2)  ¿Si no pudiera calcular  $E(\hat p_n)$ y $V(\hat p_n)$ exactamente, cómo las estimaría utilizando las realizaciones en "pa.txt"? Compare con los resultados obtenidos en 1)


```{r}
#setwd("Dropbox/probac")
pa <- scan("pa.txt")
media_estimada <- mean(pa)
varianza_estimada <- mean(pa^2)-mean(pa)^2
media_estimada
varianza_estimada
5/6
5/6*1/6/1000
```



3)  Hacer un histograma de las realizaciones de $\hat p_n$ que se encuentran en "pa.txt". ¿Qué observa?

```{r}
hist(pa, freq=FALSE)
```



4) Los archivos "pb.txt" y "pc.txt" contienen las estimaciones de $P(A)$ y $P(B)$ respectivamente, hechas por ustedes el 21 de abril. Repetir los items 1), 2) y 3) para $P(B)$ y $P(C)$.

5) Superponer a cada uno de los histogramas realizados, el gráfico de la densidad normal que, según el TCL, aproxima a la densidad de $\hat p_n$. ¿Qué observa?


```{r}

```

