---
title: "Taller de Análisis de datos - Problema de clasificación 1"
author: "Jésica Charaf e Ignacio Spiousas"
date: "12 de diciembre de 2023"
output:
  pdf_document:
    extra_dependencies: ["float"]
editor_options: 
  markdown: 
    wrap: 72
---

```{r setup, include=FALSE}
knitr::opts_chunk$set(echo = FALSE,
                      fig.pos = "H", 
                      out.extra = "")
pacman::p_load(tidyverse, here, glmnet, tidymodels, pls, patchwork, broom, knitr, caret, pROC, janitor)
theme_set(theme_bw(base_size = 10))

doParallel::registerDoParallel()
```

# Problema de clasificación 1

Estos datos son los resultados de análisis químicos de vinos provenientes de la misma región de Italia pero de 3 distintos cultivos. Cada una de las 178 filas contiene el número del cultivo seguido por los valores de 13 mediciones.

Aplique los métodos de clasificación que le parezcan convenientes y compare sus performances.

Los datos están en http://archive.ics.uci.edu/ml/datasets/Wine

# Resolución

## Análisis exploratorio

```{r, warning=FALSE}
vinos <- read_csv(here("taller_de_datos/entrega3/data/wine.data"),
                  col_names = c("Cultivo", "Alcohol", "Malic acid", "Ash", "Alcalinity of ash",
                                "Magnesium", "Total phenols", "Flavanoids", "Nonflavanoid phenols",
                                "Proanthocyanins", "Color intensity", "Hue", "OD280/OD315 of diluted wines",
                                "Proline"),
                  col_types = cols()) %>%
  clean_names()
```

```{r, warning = FALSE, fig.align="center", fig.height = 3, fig.width = 3, fig.cap = "\\label{fig:XXX}XXX."}
```

