---
title: "TP Inferencia Estadística"
author: "Jesica Charaf e Ignacio Spiousas"
date: "25 de junio de 2023"
output: pdf_document
---

```{r setup, include=FALSE}
knitr::opts_chunk$set(echo = TRUE)
pacman::p_load(tidyverse, latex2exp)
```

# El problema

Una fuente radiactiva emite partículas alfa de acuerdo con un proceso de Poisson de intensidad $\lambda$ por segundo. Se tiene una fuerte sospecha de que el parámetro desconocido supera
$0.5$, y con el objetivo de confirmar dicha sospecha se medirán los tiempos entre emisiones consecutivas, obteniendo de esa manera una muestra de variables aleatorias independientes
con distribución $\mathcal E(\lambda)$.

Se proponen dos alternativas, con respecto a la construcción del test de hipótesis:

1. Armar un test de nivel exacto $\alpha$ a partir del estadístico $T_1 = \sum_{i=1}^n X_i$.

2. Armar un test de nivel asintótico $\alpha$ a partir del estadístico $T_2 = \sqrt{n} \frac{\bar{X}-2}{2}$

El objetivo es comparar ambos métodos mediante una simulación en **R**, para luego elegir uno de ellos y realizar el experimento. Para cada valor de $n \in {10, 30, 100, 1000}$ se quiere estudiar el nivel empírico, y compararlo para las dos alternativas propuestas. También se desea aproximar y graficar la función potencia, y comparar.

Consideramos el siguiente procedimiento para la simulación:

* Generar una muestra de tamaño n de una distribución $\mathcal E(\frac{1}{2})$

* Calcular el valor del estadístico $T$ para los dos test propuestos. Rechazar $H_0$ si el p-valor es menor al nivel $0.05$.

* Repetir los ítems anteriores $N_{rep} = 10000$ veces, contando el total de veces en que se rechazó $H_0$. Se puede estimar el nivel de este test como la proporción empírica de rechazos, es decir, dividiendo la cantidad total de rechazos por $N_{rep}$, para cada valor de $n$, y armar una tabla con los resultados obtenidos.

Se pide:

a. Plantear claramente las hipótesis.

b. Justificar la elección de los dos estadísticos que propone el enunciado, y determinar sus distribuciones (exacta o asintótica) bajo $H_0$.

c. Realizar la simulación pedida para los diferentes valores de $n$, calcular el nivel empírico y expresarlo en una tabla.

d. Para cada uno de los valores propuestos de $n$ y eligiendo una grilla de valores para $\lambda$, aproximar y graficar la función potencia.

e. Concluir en base a los resultados observados.

# La resolución

## a. Plantear claramente las hipótesis.

Consideramos que lo razonable es que la hipótesis nula sea que el parámetro **NO** supera el valor de $0.5$ y la hipótesis alternativa que **SÍ** lo supera. Como dice el enunciado, se tiene la "sospecha" de que es mayor, por ende, el *status quo* es que el parámetro es menor. Simbólicamente:

$$
\begin{aligned}
H_0: \lambda \leq 0.5 \quad \quad y \quad \quad H_1: \lambda > 0.5
\end{aligned}
$$

## b. Justificar la elección de los dos estadísticos que propone el enunciado, y determinar sus distribuciones (exacta o asintótica) bajo $H_0$.

Primero vamos a desarrollar el **test de nivel exacto** $\alpha$.

Partimos de que las mediciones son i.i.d y tienen la siguiente distribución:

$$
\begin{aligned}
X_1,...,X_n \overset{i.i.d}\sim \mathcal E(\lambda)
\end{aligned}
$$

O sea que la función de densidad de cada $X$ es:

$$
\begin{aligned}
f_X(x) = \lambda e^{-\lambda x} \mathcal{I}_{x \geq0}
\end{aligned}
$$

Justamente por ser independientes, la densidad condicional se puede escribir como la productoria de las densidades individuales

$$
\begin{aligned}
f(\underset{\bar{}}{x}) = \prod_{i=1}^{n} \lambda e^{-\lambda x_i} \mathcal{I}_{x_i \geq0}
\end{aligned}
$$

Y por ser identicamente distribuidas podemos operar y llegar a:

$$
\begin{aligned}
f(\underset{\bar{}}{x}) = \lambda^{n} e^{-\lambda \sum_{i=1}^n x_i} \prod_{i=1}^{n} \mathcal{I}_{x_i \geq0}
\end{aligned}
$$

De este resultado podemos ver que se trata de una distribución de familia exponencial donde:

$$
\begin{aligned}
A(\lambda) &= \lambda^n \\
C(\lambda) &= -\lambda \\
r(\underset{\bar{}}{x}) &= \sum_{i=1}^n x_i \\
h(\underset{\bar{}}{x}) &= \prod_{i=1}^n \mathcal{I}_{x_i \geq0}
\end{aligned}
$$

Entonces el estadístico ($T_1$ desde ahora) es igual $r(\underset{\bar{}}{X})$, de manera que el mismo queda definido como:

$$
\begin{aligned}
T_1 &= r(\underset{\bar{}}{X}) \\
T_1 &= \sum_{i=1}^n X_i 
\end{aligned}
$$

Recuperando el estadístico propuesto en el enunciado del problema y teniendo en cuenta que $C(\lambda)$ es una función decreciente con $\lambda$, estamos en condiciones de escribir el test uniformemente más potente (UMP) de la siguiente forma:

$$
\begin{aligned}
    \delta(\underset{\bar{}}{X}) =
    \begin{cases}
      1 \quad si \quad -\sum_{i=1}^n X_i > K_{\alpha} \\
      0 \quad si \quad no
    \end{cases}\,.
\end{aligned}
$$

con $K_{\alpha}$ tal que: 

$$
\begin{aligned}
  P_{\lambda=0.5}[\delta(\underset{\bar{}}{X})=1] = \alpha
\end{aligned}
$$

Entonces, lo siguiente que tenemos que hacer es calcular $K_{\alpha}$, y para esto vemos a "pararnos" en un mundo en el que $H_0$ es verdadera. Bajo el mundo $H_0$, vamos a considerar al parámetro como $\lambda = 0.5$, por lo tanto, la distribución de cada una de las variables aleatorias será $X_i \overset{i.i.d}\sim \mathcal E(\frac{1}{2})$. Con esto en mente, podemos determinar la distribución de la suma de variables aleatorias (que es el estadístico $T_1$):

$$
\begin{aligned}
  \sum_{i=1}^n X_i &\sim  \Gamma(n,\frac{1}{2}) \\
  &\sim  \chi^2_{2n}
\end{aligned}
$$

Es decir, la suma de variables aleatorias $X_i \overset{i.i.d}\sim \mathcal E(\frac{1}{2})$ tiene distribución $\chi^2_{2n}$. Entonces ahora vayamos a despejar $K_{\alpha}$ de la condición $P_{\lambda=0.5}[\delta(\underset{\bar{}}{X})=1] = \alpha$

$$
\begin{aligned}
  \alpha &= P_{\lambda=0.5}[\delta(\underset{\bar{}}{X})=1] \\
  &= P_{\lambda=0.5}(-\sum_{i=1}^n X_i > K_{\alpha}) \\
  &= P_{\lambda=0.5}(\sum_{i=1}^n X_i < -K_{\alpha}) \\
  &= P_{\lambda=0.5}(\sum_{i=1}^n X_i < \chi^2_{2n,\alpha}) 
\end{aligned}
$$

Es decir, $-K_{\alpha}$ es igual al cuantil $\alpha$ de la distribución Chi cuadrado de grados de libertad $2n$ ($\chi^2_{2n,\alpha}$).

Por ejemplo, en la figura a continuación podemos ver, para $n=10$ y $\alpha=0.05$, el cuantil de la distribución (línea roja vertical, $\chi^2_{2n,\alpha}$) junto con el área gris que representa a la probabilidad acumulada de $\alpha = 0.05$.

```{r, echo=FALSE, warning=FALSE}
n <- 10
df <- 2*n
alpha <- .05

dist <- tibble(x = seq(0, 50, .01),
               y = dchisq(x = x, df = df))

cuantil <- qchisq(p = alpha, df = df)

dist %>%
  ggplot(aes(x = x, y = y)) +
  geom_vline(xintercept = cuantil, 
             alpha = .4, 
             color = "red") +
  geom_vline(xintercept = 0) +
  geom_hline(yintercept = 0) +
  geom_area(data = dist %>% filter(x<cuantil),
            aes(x = x, y = y, linetype = "dashed"),
            alpha = .4) +
  geom_line(color = "red") +
  annotate("text", x = cuantil, 
           y = dchisq(x = cuantil, df = df), 
           label = TeX("$\\chi^2_{2n,\\alpha}$"), 
           hjust = 1.1,
           vjust = -.1) +
  annotate("text", 
           x = 9, 
           y =0.005, 
           label = TeX("$\\alpha$")) +
  labs(x = "x", 
       y = "f(x)") +
  theme_bw() +
  theme(legend.position = "none")
    
```

Finalmente, podemos al test de nivel exacto como:

$$
\begin{aligned}
    \delta(\underset{\bar{}}{x}) =
    \begin{cases}
      1 \quad si \quad \sum_{i=1}^n x_i > \chi^2_{2n,\alpha} \\
      0 \quad si \quad no
    \end{cases}\,.
\end{aligned}
$$

Ahora sigamos con el **test de nivel asintótico** $\alpha$.

Partimos de nuevo de que las mediciones son i.i.d y tienen la siguiente distribución:

$$
\begin{aligned}
X_1,...,X_n \overset{i.i.d}\sim \mathcal E(\lambda)
\end{aligned}
$$

Sabemos que $E(X_i) = \frac{1}{\lambda}$ y que $V(X_i) = \frac{1}{\lambda^2}$, por lo tanto $E(\bar{X}) = \frac{1}{\lambda}$ y que $V(\bar{X}) = \frac{1}{n} \frac{1}{\lambda^2}$. Entonces, usando el teorema central del límite podemos decir que:

$$
\begin{aligned}
\frac{\bar{X}-\frac{1}{\lambda}}{\sqrt{\frac{1}{n\lambda^2}}} &\overset{\mathcal{D}}\sim \mathcal{N}(0,1) \\
\sqrt{n} \frac{\bar{X}-\frac{1}{\lambda}}{1/\lambda} &\overset{\mathcal{D}}\sim \mathcal{N}(0,1)
\end{aligned}
$$

Ahora volvemos a "pararnos" en $H_0$ y a considerar a $\lambda = 0.5$ (el supremo de $\Theta_1$) y nos queda:

$$
\begin{aligned}
\sqrt{n} \frac{\bar{X}-\frac{1}{0.5}}{1/0.5} &\overset{\mathcal{D}}\sim \mathcal{N}(0,1) \\
\sqrt{n} \frac{\bar{X}-2}{2} &\overset{\mathcal{D}}\sim \mathcal{N}(0,1)
\end{aligned}
$$

Que corresponde con el estadístico $T_2$ planteado en el enunciado. Luego, hallamos un $K'_{\alpha}$ tal que:

$$
\begin{aligned}
  P_{\lambda=0.5}\left(\sqrt{n} \frac{\bar{X}-2}{2}\right < K'_{\alpha}) &\overset{n \to \infty}\rightarrow \alpha
\end{aligned}
$$

De forma que el test asintótico de nivel $\alpha$ queda definido como:

$$
\begin{aligned}
    \delta(\underset{\bar{}}{x}) =
    \begin{cases}
      1 \quad si \quad \sqrt{n} \frac{\bar{X}-2}{2} < Z_\alpha \\
      0 \quad si \quad no
    \end{cases}\
\end{aligned}
$$

En este caso el cuantil que tenemos que buscar es el de una distribución $\mathcal{N}(0,1)$. Por ejemplo, para $\alpha=.05$:

```{r, echo=FALSE, warning=FALSE}
n <- 10
df <- 2*n
alpha <- .05

dist <- tibble(x = seq(-3, 3, .01),
               y = dnorm(x = x))

cuantil <- qnorm(p = alpha)

dist %>%
  ggplot(aes(x = x, y = y)) +
  geom_vline(xintercept = cuantil, 
             alpha = .4, 
             color = "red") +
  geom_vline(xintercept = 0) +
  geom_hline(yintercept = 0) +
  geom_area(data = dist %>% filter(x<cuantil),
            aes(x = x, y = y, linetype = "dashed"),
            alpha = .4) +
  geom_line(color = "red") +
  annotate("text", x = cuantil, 
           y = dnorm(x = cuantil), 
           label = TeX("$z_{\\alpha}$"), 
           hjust = 1.1,
           vjust = -.1) +
  annotate("text", 
           x = -2, 
           y = 0.02, 
           label = TeX("$\\alpha$")) +
  labs(x = "x", 
       y = "f(x)") +
  theme_bw() +
  theme(legend.position = "none")
```

## c. Realizar la simulación pedida para los diferentes valores de $n$, calcular el nivel empírico y expresarlo en una tabla.

Ahora lo que vamos a hacer es simular el "experimento" y medir la cantidad de veces que se rechazó $H_0$ para ver como se relaciona eso con el $n$ para cada uno de los tests propuestos (el UMP y el asintótico).

```{r}
# La función simulación simula el experimento y se fija el resultado del test
simulacion_UMP <- function(Nrep, n, lambda){
  rechazos <- rep(NA,Nrep)
  for (i in 1:Nrep) {
    muestra <- rexp(n, lambda)
    estadistico <- sum(muestra) # El estadístico del test UMP
    rechazos[i] <- pchisq(estadistico, 2*n)<0.05 # El test compara con Chisq
  }
  
  alpha_emp <- mean(rechazos)
  return(alpha_emp)
}

simulacion_asin <- function(Nrep, n, lambda){
  rechazos <- rep(NA,Nrep)
  for (i in 1:Nrep) {
    muestra <- rexp(n, lambda)
    estadistico <- sqrt(n)*(mean(muestra)-2)/2 # El estadístico del test asintótico
    rechazos[i] <- pnorm(estadistico, 0, 1)<0.05 # El test compara con Norm
  }
  
  alpha_emp <- mean(rechazos)
  return(alpha_emp)
}

set.seed(123)
ns <- c(10,30,100,1000)

tabla <- tibble(n = ns) %>%
  rowwise() %>%
  mutate(alpha_emp_UMP = simulacion_UMP(Nrep = 10000, n = n, lambda = 0.5),
         alpha_emp_asin = simulacion_asin(Nrep = 10000, n = n, lambda = 0.5)) 

tabla %>%
  knitr::kable(col.names = c("n", "alfa empírico UMP", "alfa empírico asintótico"))

```

## d. Para cada uno de los valores propuestos de $n$ y eligiendo una grilla de valores para $\lambda$, aproximar y graficar la función potencia.

```{r}
# La función simulación simula el experimento y se fija el resultado del test
set.seed(123)
ns <- c(10,30,100,1000)
lambdas <- seq(0.1,1,.01)

potencias <- expand_grid(n = ns, Lambda = lambdas) %>%
  rowwise() %>%
  mutate(UMP = simulacion_UMP(Nrep = 10000, n = n, lambda = Lambda),
         Asintotico = simulacion_asin(Nrep = 1000, n = n, lambda = Lambda)) %>%
  pivot_longer(cols = !c(n, Lambda), names_to = "Test", values_to = "Potencia")

potencias %>% ggplot(aes(x = Lambda,
                         y = Potencia,
                         color = Test)) +
  geom_vline(xintercept = 0.5, color = "gray70", linetype = "dashed") +
  geom_hline(yintercept = 0.05, color = "gray70", linetype = "dashed") +
  geom_line(linewidth = 1, alpha = .6) +
  facet_wrap(.~n, labeller = label_both) +
  theme_bw() +
  theme(legend.position = "top")
```


## e. Concluir en base a los resultados observados.
